臺灣桃園地方法院刑事判決　　　 　　　93年度訴緝字第148號
公　訴　人　臺灣桃園地方法院檢察署檢察官
被　　　告　廖翊伶
　　　　　　甲○○
上列被告等因妨害自由等案件，經檢察官提起公訴（90年度偵字
第9104號），本院判決如下：
    主    文
廖翊伶、甲○○共同私行拘禁，廖翊伶處有期徒刑玖月，甲○○
處有期徒刑拾月；又共同以脅迫使人行無義務之事未遂，廖翊伶
處有期徒刑陸月，甲○○處有期徒刑柒月，扣案摩托羅拉牌手機
壹支及諾基亞牌手機壹支均沒收；廖翊伶應執行有期徒刑壹年貳
月，甲○○應執行有期徒刑壹年肆月，扣案摩托羅拉牌手機壹支
及諾基亞牌手機壹支均沒收。
    事    實
一、緣黃佳慧所有之0000000000號行動電話門號曾遭盜打並疑係
    其夫乙○○之弟媳甲○○所為。民國90年5 月31日上午11時
    許，甲○○偕姊廖翊伶來到桃園市○○○街190 號8 樓乙○
    ○夫妻住處，黃佳慧即以該事相詢，惟為甲○○否認，雙方
    進而發生爭執，詎廖氏姊妹二人於盛怒之下，竟基於共同傷
    害之犯意聯絡，廖翊伶掌摑及腳踹黃佳慧，甲○○亦以腳踹
    之，惟僅使黃女受有左耳瘀傷之傷害（傷害部分未據告訴）
    。至此，廖氏姊妹二人憶起87年間甲○○遭黃佳慧遣人強押
    至臺東之往事，竟萌生以牙還牙之念頭，遂另基於共同妨害
    自由之犯意聯絡，喝令黃女隨渠二人離去，並恫稱「已找好
    幫手在前來桃園之途中，若不聽命恐有生命之危」云云，語
    畢，隨出手強拉黃佳慧，在一旁之乙○○見狀雖趕忙趨前制
    止，惟旋遭推開，此際，廖女二人即趁隙強拉挾持黃女至屋
    外渠等駛來之自用小客車上，過程中，因強拉之故，復使黃
    佳慧受有左前臂、左手瘀傷3 乘以3 公分之傷害。嗣廖翊伶
    在後座監控坐在一旁之黃佳慧，甲○○則駕車先在市區○○
    ○段路程再輾轉駛回桃園縣中壢市○○街145 巷3 號4 樓其
    租住處並將黃女拘禁在屋內房間。是日傍晚6 時許，接獲甲
    ○○之電話通知而與廖氏姊妹二人具有共同妨害自由犯意聯
    絡之傅勁昇（業經判決有罪確定）及真實年籍姓名不詳綽號
    為「四哥」之成年男子亦抵達上址廖女租住處。其後，渠四
    人即輪流毆打（不能證明已成傷）並迫令黃佳慧填寫本票俾
    賠償以往之強押行為對甲○○造成之損害，致黃女心生畏懼
    遂依言簽發面額各為新臺幣（下同）二萬元之本票共3 紙，
    事成，「四哥」乃先行離去。迄當晚9 時許，甲○○、廖翊
    伶與傅勁昇復另行起意並基於共同之犯意聯絡，除著使黃佳
    慧之外，渠三人且先後，分別利用廖翊伶所有之摩托羅拉牌
    手機配用黃女所有之0000000000號行動電話門號、傅勁昇所
    有之諾基亞牌手機及0000000000號行動電話門號、甲○○使
    用之手機及0000000000號行動電話門號，撥打0000000000號
    乙○○使用之行動電話門話與之連繫，向其恐嚇稱須代其妻
    黃佳慧清償該六萬元本票債務方會釋回黃女，以該脅迫方法
    迫使謝某行此無義務之事。後經再三磋商，雙方談妥先行清
    償二萬元並約定交款放人之時、地。翌日即同年6 月1 日凌
    晨3 時10分許，傅勁昇駕8N-7627 號自用小客車搭載廖翊伶
    、黃佳慧依約駛抵桃園市○○路98號「優佳力加油站」取款
    ，待廖女下車欲拿取置於停放在該加油站前之一輛機車置物
    籃內之二萬元現款之際，為已接獲乙○○報案而預先在該處
    埋伏守候之員警逮獲，始未得逞，當場並扣得謝某備供交付
    之現金二萬元，至此，黃女方得以脫困，計遭剝奪行動自由
    約15小時。而傅勁昇見狀隨駕車逃逸，惟車行至桃園市○○
    ○路○ 段324 號前仍為警逮獲，當場且起出扣得廖翊伶所有
    供連絡付款之摩托羅拉牌手機1 支（內裝黃佳慧所使用之00
    00000000號門號SIM 卡1 枚）、傅勁昇所有供連絡付款之諾
    基亞牌手機1 支（含傅某所使用之0000000000號門號SIM 卡
    1 枚）及黃女所簽發面額各為二萬元之本票3 張。
二、案經桃園縣政府警察局桃園分局報請臺灣桃園地方法院檢察
    署檢察官偵查起訴。
    理      由
一、訊據被告廖翊伶、甲○○均矢口否認有前揭私行拘禁及強制
    罪等犯行，廖翊伶辯稱：案發當日是黃佳慧自願跟其離開，
    其並未出言恐嚇或強行押走黃佳慧，其回到甲○○住處後，
    即至房間內睡覺，其不知黃佳慧有遭人毆打，也不知道黃佳
    慧是否被強迫簽發本票，亦不知要向乙○○拿取二萬元之事
    云云，甲○○則辯稱：案發當日其至黃佳慧住處時並未毆打
    黃佳慧，且黃佳慧係自願至其中壢市租住處，其並未出言恐
    嚇黃佳慧必須跟其前往，且其在中壢租屋處內並未毆打黃佳
    慧，本票是傅勁昇要黃佳慧簽的，也是傅勁昇打電話要求乙
    ○○交付二萬元，其有叫傅勁昇別亂來云云。經查：
  (一)黃佳慧如何因行動電話遭盜打並疑係甲○○所為，遂於前開
    時、地以該事詢問適偕姊廖翊伶前來住處拜訪之甲○○，不
    意雙方因此發生爭執，廖氏姊妹二人乃毆打黃佳慧之頭部並
    以腳踹之，其後，廖女二人復喝令黃女隨同離去，且恫稱「
    已找好幫手在前來桃園之途中，若不聽命恐有生命之危」等
    語，語畢，隨出手強拉黃佳慧，在一旁之乙○○見狀雖趕忙
    趨前制止，惟旋遭推開，此際，廖女二人即趁隙強拉挾持黃
    女至屋外渠等駛來之自用小客車上，迄當晚9 時許，甲○○
    、廖翊伶除著使黃佳慧之外，渠二人且先後，分別利用黃女
    所使用之0000000000號行動電話門號並配用另支手機、傅勁
    昇所有之手機及0000000000號行動電話門號、甲○○使用之
    手機及0000000000號行動電話門號，撥打0000000000號乙○
    ○使用之行動電話門號與之連繫，嚇稱須交款始會釋回黃女
    ，經磋商後，雙方談妥交付二萬元並約定交款放人之時、地
    ，屆時，係傅勁昇駕車搭載廖翊伶、黃佳慧前去桃園市○○
    路98號「優佳力加油站」取款，抵達時，廖女下車欲拿取置
    於停放在該加油站前之一輛機車置物籃內之二萬元現款之際
    ，隨為預先在該處埋伏守候之員警逮獲等情，業據黃佳慧、
    乙○○於警詢、偵查、本院91年度訴字第2 號案件（下稱：
    前案）調查及本院審理時證述甚詳（見偵卷第11至17頁、第
    94至97頁、前案卷第31至37頁、本院94年9 月5 日審判筆錄
    第3 至17頁）。而黃佳慧遭強押上車後，係廖翊伶在後座監
    控坐在一旁之黃佳慧，甲○○則駕車先在市區○○○段路程
    再輾轉駛回桃園縣中壢市○○街145 巷3 號4 樓其租住處並
    將黃女拘禁在屋內房間，是日傍晚6 時許，傅勁昇、真實年
    籍姓名不詳綽號為「四哥」之成年男子亦抵達上址廖女租住
    處。其後，渠四人即輪流毆打並迫令黃佳慧填寫本票，致黃
    女心生畏懼遂依言簽發面額各為二萬元之本票共3 紙等情，
    亦經黃佳慧於警詢、偵查及本院審理時（見本院94年9 月5
    日審判筆錄第10至12頁）述明，且當時黃佳慧遭渠等關在房
    間內時，被告廖翊伶、甲○○亦有以拳頭毆打黃佳慧並恐嚇
    其要小心點等情，亦據黃佳慧於臺灣高等法院92年度上訴字
    第2482號案件之審判期日當庭指明無訛。又乙○○於前案調
    查時並結證稱：（後來有無接到電話？）有的，是珊（指甲
    ○○）打來的... （有無聽到男的打電話過來？）有一通男
    的聲音，說你老婆在我那邊，我說把他放回來，他說不要，
    就把電話掛掉了，這是在珊打完之後打來的... （打電話如
    何說？）他要求我拿兩萬元，我就借錢給他等語（見前案91
    年2 月1 日訊問筆錄）。參酌黃佳慧於偵查中指稱：（所有
    人都一直在場嗎？）有一個男的，在我簽完本票後，就先行
    離開了，之後就沒有看到他了等語（見偵卷第96頁背面），
    另徵之謝、黃二人胥陳明嗣係傅勁昇駕車搭載廖、黃二女前
    來取款之情，且共犯傅勁昇又供承係當場為警查獲並扣得上
    開摩托羅拉及諾基亞手機各1 支及面額各二萬元之本票3 紙
    （見偵卷第19至21頁），因之，黃女指稱該「簽完本票後，
    就先行離開了，之後就沒有看到他了」之男子必為「四哥」
    無疑，準此，自是堪認乙○○所述「曾打電話與之連繫之男
    子」當為傅勁昇而非已離去且未再出現之「四哥」甚明，此
    外，並有搜索扣押證明筆錄（見偵卷第33頁）、扣押物品清
    單（見偵卷第35、36頁）及如事實欄所載之物扣案暨乙○○
    領回二萬元出具之贓物領據1 紙、現款二萬元之照片1 張、
    傅勁昇駕駛之8N-7627 號自用小客車照片2 張、置放現款之
    機車暨籃子照片1 張（見偵卷第24、32、30、32之1 、31頁
    ）、0000000000號甲○○使用之行動電話門號通聯紀錄1 份
    、0000000000號乙○○使用之行動電話通聯紀錄1 份（見偵
    卷第57、58頁）、德濟醫院診斷證明書影本1 紙（見偵卷第
    91頁）在卷可按。又扣案配用黃佳慧所使用之0000000000號
    門號SIM 卡之摩托羅拉手機1 支係屬廖翊伶所有，且曾用該
    支手機與乙○○連繫交款事宜等節，亦據廖翊伶於警詢時供
    明（見偵卷第8 頁背面），另共犯傅勁昇於警詢且承稱：（
    警方查扣之諾基亞牌手機，含門號0000000000係何人所有？
    ）是我本人所有... 是廖翊伶用我電話打（給乙○○）的..
    . （0000000000號）是甲○○的號碼等語無諱（見偵卷第20
    頁背面）。而廖翊伶於偵查中復自承：是「珊」和「慧」有
    糾紛，然後他們談一談之後... 我有踢「慧」一腳及一巴掌
    ，在「慧」住處等語（見偵卷第44頁）。參酌引發糾紛之事
    主係為甲○○，是以一旁之廖翊伶既因非己之事而踢、打黃
    佳慧，則牽扯其中之甲○○當更不可能置身事外，佐此亦見
    甲○○於黃佳慧之住處並有毆打黃女之情事。況廖翊伶於警
    詢供稱：要她（指黃佳慧）嘗試一下三年前（即87年間）甲
    ○○被她帶走的情景等語（見偵卷第8 頁），顯見斯時廖氏
    姊妹二人係心存以牙還牙，以其人之道還諸其人之圖，職是
    ，黃佳慧既受毆打在先，廖女二人復企圖報復，則此行之後
    會遭遇何種更慘之噩運當屬可期，是以乍臨此情此景，黃佳
    慧若非已受強脅宰制致身不由己，其尋機趁隙開溜猶恐未及
    ，豈有自願陪同廖女二人離去之可能？又查，嗣係傅勁昇駕
    車搭載廖翊伶、黃佳慧前去約定地點取款乙情，亦據廖翊伶
    、傅勁昇於警詢及偵查中述明（見偵卷第7 頁背面、第19頁
    背面、第21頁及背面、第42頁及背面、第44頁、第82頁），
    上陳各端，核與謝、黃二人指稱在上址渠等住處，甲○○、
    廖翊伶曾毆打黃佳慧頭部（與廖翊伶稱掌摑形異實同）並以
    腳踹之，其後復強拉挾持黃女離去，嗣係傅勁昇駕車搭載廖
    翊伶、黃佳慧至約定地點取款等情相符。
  (二)廖翊伶於警詢供稱：當時是我與妹妹（指甲○○）去（帶回
    黃佳慧），是我妹妹開車... 到了中壢租住處我有踏了她一
    腳，踏她的屁股... （中壢市）屋內還有一位綽號叫「四哥
    」的人，他是我妹妹的朋友... （妳口中所說的四哥，他知
    不知道妳們對黃女所做的行為？）他知道，而且也在場...
    有讓她簽本票... 是我妹妹甲○○決定（要向乙○○勒贖二
    萬元才肯放掉黃女）... （是何人打電話給黃佳慧的先生乙
    ○○談贖金？）是我妹妹叫黃佳慧跟乙○○講的等語（見偵
    卷第8 頁及背面）。而傅勁昇於警詢、偵查中亦承稱：是廖
    翊伶妹妹甲○○於（31）日18時許打行動電話給我並叫我過
    去... （到達時）屋內有廖氏姐妹及黃佳慧及一名綽號「四
    哥」之男子... 甲○○告訴我說她和黃佳慧三年前有過糾紛
    ，被強押走過，今天黃女來我要她處理此事，準備要黃女簽
    本票以錢來解決... （本票）是廖翊伶從房間拿出來... 我
    和「四哥」都有打她... 是甲○○叫我幫忙教訓她，可以讓
    黃女乖一點... （黃女被迫簽本票時，幾人在場？共簽幾張
    ？）四個人都在場，我現場有見到三張即警方查扣之三張..
    . （是何人決定要向乙○○勒贖二萬元才肯放掉黃女？）是
    甲○○決定的，我們一旁附和... 廖氏姐妹均有與乙○○商
    談價錢及交款地點... 我事成後可以分得五千元... （車上
    本票三張何處來？）甲○○叫黃佳慧... 簽下的，當時有我
    、廖翊伶、甲○○、黃佳慧和綽號「四哥」之人... 是「珊
    」打「慧」的... （「珊」有無叫「慧」簽本票？）是，我
    本人也在客廳中... （為何「珊」叫「慧」簽本票？）之前
    「慧」有叫人押「珊」去台東... 我有向「慧」說「人家叫
    你簽，你就簽吧」... 我有對「慧」講話大聲... 「珊」及
    「四哥」有打「慧」各等語（見偵卷第19頁背面、第20頁及
    背面、第21頁、第41頁及背面、第42頁及背面）。由廖翊伶
    、傅勁昇二人各別承明之上開情節綜合觀之，要與乙○○、
    黃佳慧指稱甲○○、廖翊伶除著使黃佳慧之外，渠二人且先
    後撥打電話與乙○○連繫，嚇稱須交款始會釋回黃女，經磋
    商後，雙方談妥交付二萬元並約定交款放人之時、地等情，
    暨黃佳慧述明遭強押上車後，係甲○○駕車駛回桃園縣中壢
    市○○街14 5巷3 號4 樓其租住處，是日傍晚6 時許，傅勁
    昇、「四哥」亦抵達上址廖女租住處。其後，渠四人即輪流
    毆打並迫令黃佳慧填寫本票，致黃女心生畏懼遂依言簽發面
    額各為二萬元之本票共3 紙等情，悉相一致，抑且，既為甲
    ○○駕車，則必係廖翊伶在後座監控坐在一旁之黃佳慧，又
    黃佳慧既係遭挾持強押至上址甲○○之租住處，則於抵達之
    後必受監禁之情，殊無可疑，由是亦徵黃女之此部分指訴為
    真。
  (三)傅勁昇於警詢及偵查中均供明係因87年間（即其警詢時所稱
    之三年前間）黃佳慧曾遣人強押甲○○至台東，故而渠等方
    迫使黃女簽發本票以解決此事等情，業見前述，徵之廖翊伶
    於警詢供稱：要她嘗試一下三年前甲○○被她帶走的情景等
    語（見偵卷第8 頁），析言之，即亦陳明甲○○係曾遭黃佳
    慧強押挾持之情，佐此狀，可見傅某之此部分供述屬實，據
    此，顯見渠等要求黃佳慧簽發本票係欲以之充為以往之強押
    行為對甲○○造成損害之賠償，職是，既意在求償，且簽寫
    之金額六萬元復未逾越合理之範圍，自難指渠等此舉係具有
    不法所有之意圖。再者，黃佳慧於前案調查時陳明：（後來
    誰打電話給妳先生要錢？）珊及伶都有，要六萬元... （為
    何要六萬元？）這是他們提出來的。他們直接要求我先生拿
    六萬元來才要放我，乙○○沒有那麼多錢，才會降為兩萬元
    等語（見前案91年2 月1 日訊問筆錄），傅勁昇等人原先要
    求乙○○給付之金額恰同於黃佳慧簽發本票之金額六萬元，
    抑且，傅某為警查獲時並當場扣得該3 紙面額各為二萬元之
    本票，顯然，其前去取款時，係隨身攜行該3 紙本票，惟若
    取款之事與該3 紙本票無涉，渠等大可將之鎖藏他處以待來
    日再請求兌付，何有隨身攜帶本票之需？佐此二節，堪認廖
    翊伶、甲○○等人僅係要求乙○○代黃佳慧償付該六萬元本
    票債務之情甚明，因之，取得本票既非出諸不法所有之意圖
    ，是此，猶未能認之要求乙○○代償係具不法所有之意圖。
    公訴人指廖翊伶、甲○○等人此二行為均有不法所有之意圖
    云云，尚有誤會。
  (四)黃佳慧於第一次警詢筆錄時，未有片言隻字提及傅勁昇曾有
    亮刀對之脅迫之情事（見偵卷第11頁至第12頁背面），甚且
    ，於偵查中經檢察官詢以有無帶武器時，其猶答稱「無」（
    見偵卷第96頁），係待檢察官詢以「你有看到他們拿刀？」
    之後，黃女始順勢指稱：「姓傅的那人有拿刀在我面前」云
    云（見偵卷第97頁背面），由是可見其就傅勁昇有有無亮刀
    一事所存之印象，係極為模糊，謂之幾近全無，亦不為過；
    況其偵查中係指稱：姓傅的那人有拿刀在我面前，並說我不
    快簽本票的話，這刀子就會見血云云（見偵卷第97頁背面）
    ，惟其於第二次警詢時則述稱：（甲○○等人告訴我）若想
    要早點走，叫你先生快點把錢準備好，傅民還有用警方所查
    獲之該把小武士刀恐嚇我順從云云（見偵卷第13頁背面），
    就傅某亮刀之時機，其前後所陳迥異而扞挌難稽，是以倘果
    有其事，何致此情？據此二端，足徵黃女此部分所指核屬誇
    渲之虛詞，委非可採。至共犯傅勁昇於警詢固承明：我有帶
    該把刀子前往，但我沒有將刀子拔出刀套等語，然再據其於
    警詢隨澄明：刀子我是放置於公事包內所以一併帶去的等語
    （均見偵卷第第20頁背面），依此前後語意觀之，顯然，其
    僅在釋明為何隨身攜刀之緣由，如是而已，尚未能執此憑認
    其已自承有自公事包內將刀取出並以之對黃佳慧相脅等情事
    。
  (五)黃佳慧於警詢指稱：參與的二男二女共四人皆有在屋內輪流
    毆打我，皆是以拳打腳踢的方式打我胸、背、腹部等語（見
    偵卷第13頁背面），惟據卷存之德濟醫院診斷證明書，黃女
    僅受有「左前臂、左手瘀傷3 乘以3 公分，左耳瘀傷」之傷
    害，其胸、背、腹等部並未受有任何傷害，參酌廖翊伶曾掌
    摑黃佳慧，要與黃女係受有「左耳瘀傷」之情相符，再者，
    倘在上址甲○○租住處受毆時曾出手抵擋，依本能反應自必
    伸出右手，若因此致傷當在右手，由是可見黃女左手之傷亦
    非因此所受，準此，在甲○○租住處雖曾受毆，惟黃佳慧並
    未因此受傷之情，明甚，從而黃女左前臂、左手瘀傷3 乘以
    3 公分之傷害，顯係廖氏姊妹二人在強拉挾持過程中，因強
    拉之故致黃女受有該傷之情，亦堪認定。
  (六)廖翊伶下車欲拿取置於停放在加油站前之一輛機車置物籃內
    之二萬元現款之際，隨為已接獲乙○○報案而預先在該處埋
    伏守候之員警逮獲，可見乙○○之交款係因被告等人以電話
    脅迫其取錢贖回黃佳慧而報案後，為配合警方之查捕作業而
    為，況警方既早已在該處埋伏守候，「等君入甕」，則即便
    廖女已暫時拿取現款，惟即為警查獲並逮捕，在客觀上顯無
    持離現場終局保有而既遂之可能，是以廖翊伶、甲○○等人
    迫使乙○○代償本票債務此舉，自僅止於未遂。又廖翊伶、
    甲○○等人拘禁黃佳慧之初，既僅意在逼令簽發本票賠償，
    當未思及並預擬事後將進而要求乙○○代償之事，因之，渠
    等嗣復為以脅迫方法使人行無義務之事犯行顯係另行起意之
    情，要無可疑。
  (七)廖翊伶、甲○○雖辯稱傅勁昇於警詢時曾遭警察毆打，而共
    犯傅勁昇於前案中亦曾提出刑求抗辯，若然，則傅勁昇理應
    並自會儘早且從速提此抗辯俾為己謗白洗冤，惟傅某於偵查
    中及前案調查時之歷次詢問，均未提及遭警脅迫之事，迨至
    前案92年4 月15日審理時（自案發時起歷經近二年之久）方
    為如此陳述，衡此違常之情，其等所指是否屬實，已堪置疑
    。抑且，倘果有其事，則傅某警詢筆錄之內容當配合而與已
    先應訊完畢之黃佳慧所指之各節一致，方符警方為此不法行
    徑之目的，斷無容任其自說自話以為自己或其他共犯開脫之
    可能，惟其不然，傅勁昇於警詢供稱「廖氏姊妹有無打她我
    沒看到... 我有帶該把刀子前往，但我沒有將刀子拔出刀套
    ，也並無脅迫黃女簽本票... 刀子我是放置於公事包內所以
    一併帶去的... 我現場有見到3 張（本票）即警方查扣之3
    張... 有無再簽本票，不知道」等語，與黃佳慧於警詢指稱
    ：「甲○○要我簽據面額五萬元整本票共6 張，而傅勁昇要
    我簽據面額二萬元本票共3 張... 參與的二男二女共四人皆
    有在屋內輪流毆打我... 傅民還有用警方所查獲之該把小武
    士刀恐嚇我順從」等情，顯生齟齬，互有出入，且所為又係
    有利於己或其他共犯之陳述，此亦足證於製作警詢筆錄時，
    傅勁昇係出諸自由意志而為供述甚明。再者，傅勁昇於前案
    審理時復辯稱：「（警察有打你嗎？）在警車及警察局時，
    作筆錄時沒有」，惟其並陳明：「是抓我的人打我，他車上
    一直問我說槍在那裡，我說沒有，他就打我，在警局打我的
    那警察他沒有說什麼，就罵我而已，說我很厲害，很囂張..
    . 作筆錄的警察並沒有打我」等語，換言之，製作筆錄之員
    警既未對之施暴，而或有如斯為之者，一者係要傅某交槍，
    另則僅係對其犯行表達宣洩不滿或調侃之情緒，均非意在藉
    此迫使傅勁昇配合警方之要求錄製本案筆錄，且如前所述，
    傅勁昇於警詢時之供述內容並非全然附和黃佳慧之指控，反
    而就廖氏姊妹有無毆打黃女、脅迫黃女簽發本票之張數、金
    額及其本人有無拿刀恐嚇等情節，均為有利於己或其他共犯
    之陳述，此益徵傅勁昇於製作警詢筆錄時，實保有其陳述之
    自主性，因之，其此部分所陳縱令屬實，亦未能執此謂其警
    訊筆錄非出於其自由意志下所為。佐上各端，堪認廖翊伶、
    甲○○之前述辯解純係子虛，要無足採。
  (八)綜上所析，被告廖翊伶、甲○○所辯顯係飾卸之詞，不足採
    信，本件事證已臻明確，被告二人之犯行均堪認定，應依法
    論科。又廖翊伶、甲○○聲請傳訊之證人乙○○經本院合法
    傳喚、拘提均未到庭，是證人乙○○部分本院即無從進行調
    查；至廖翊伶、甲○○雖另聲請調取黃佳慧住處之社區監視
    錄影帶，惟本院審酌廖女二人犯罪之事證已明，核無調查之
    必要，均併此敘明。
二、被告廖翊伶、甲○○二人將黃佳慧關在房間內限制其行動自
    由而迫使黃佳慧簽發本票固無不法所有之意圖，惟黃女亦無
    如是為之之義務，因之，其顯係以強暴方式迫使黃佳慧行無
    義務之事，然其所為之強暴手段既已達於私行拘禁之程度，
    則強制部分自應包攝其內而構成私行拘禁行為之一部分，至
    其等出言恐嚇黃女「已找好幫手在前來桃園之途中，若不聽
    命恐有生命之危」等語，亦屬剝奪行動自由之部分行為，故
    核其二人此部分所為，均係犯刑法第302 條第1 項之私行拘
    禁罪。就此，被告廖翊伶、甲○○與傅勁昇及「四哥」間，
    有犯意聯絡及行為分擔，均為共同正犯。又公訴人因誤認其
    等迫使黃女簽發本票係具有不法所有之意圖，指其等另犯刑
    法第346 條第1 項之恐嚇取財罪，容有誤會，應予敘明。再
    者，乙○○與黃佳慧為夫妻，基於夫妻互負扶養及保護、協
    持之義務，對黃女遭受拘禁之事，固未能坐視不管，然其所
    應履行者亦僅類如報警處理等相關途徑而已，非謂其即有代
    償債務之義務，職是，廖翊伶、甲○○等人以私禁黃佳慧之
    脅迫方式，要求乙○○代償黃女之本票債務行此無義務之事
    ，惟未得逞，係犯刑法第304 條第2 項、第1 項之強制未遂
    罪。此部分犯行，被告廖翊伶、甲○○與共犯傅勁昇有犯意
    聯絡及行為分擔，亦均為共同正犯。對此，公訴人亦誤認其
    等有不法所有之意圖，指其等係構成刑法第346 條第1 項之
    恐嚇取財罪，顯屬未洽，惟其基本事實同一，本院自應予審
    理，並變更其起訴法條。又廖翊伶、甲○○已著手於強制乙
    ○○犯行之實施，因廖翊伶隨遭警緝獲之意外障礙始未得逞
    ，為障礙未遂，爰各依刑法第26條前段規定，減輕其刑。其
    等所犯前開二罪，犯意各別，構成要件互異，應分論併罰。
    爰審酌被告甲○○為本案之主導者，被告廖翊伶則因替其妹
    甲○○打抱不平而涉案，兼衡廖女二人犯罪之目的、手段、
    私行拘禁黃佳慧時間之久暫、迫令乙○○代償之金額、犯行
    所生危害及其二人均未能坦承犯行之犯後態度等一切情狀，
    分別量處如主文所示之刑，並均定其應執行刑。
三、扣案廖翊伶所有之摩托羅拉牌手機1 支及傅勁昇所有之諾基
    亞牌手機1 支，均曾充為聯絡以迫使乙○○代償債務之用，
    為供犯罪所用之物，爰依刑法第38條第1 項第2 款規定，宣
    告沒收。至甲○○所使用之0000000000號行動電話門號SIM
    卡及傅勁昇所使用之0000000000號行動電話門號SIM 卡各1
    枚均係向電信公司所租用，非其等所有之物，而甲○○所使
    用之手機亦無證據可證明係屬其所有，是該等物品依法自均
    不得諭知沒收。
四、公訴意旨雖指被告廖翊伶、甲○○等人在黃佳慧住處及上址
    甲○○租住處均有毆打黃佳慧成傷之犯行，指其等此部分尚
    涉犯刑法第277 條第1 項之傷害罪嫌云云，但因黃佳慧對廖
    翊伶、甲○○等人並未提出傷害告訴，本應為不受理之判決
    ，惟公訴人既認此與前述經本院論罪之私行拘禁部分，有牽
    連犯裁判上一罪之關係，爰不另為公訴不受理之諭知。
五、公訴意旨又謂除前述3 紙面額各為二萬元之本票外，被告廖
    翊伶、甲○○等人復迫使黃佳慧簽具面額各為五萬元之本票
    6 紙云云，此固經黃佳慧於警詢指陳，然被告廖翊伶、甲○
    ○均始終否認此情，抑且，亦未扣得該6 紙本票，是以顯乏
    證據可佐，自無以徒憑黃佳慧之片面指訴即遽認廖翊伶、甲
    ○○等人猶有此犯行，惟依公訴人起訴之旨，顯可認其意係
    指此與前揭經本院論罪之私行拘禁部分，在法律評價上係屬
    不可分割之單一事實單純一罪之關係，爰不另為無罪之諭知
    。
據上論斷，應依刑事訴訟法第299 條第1 項前段、第300 條，刑
法第28條、第302 條第1 項、第304 條第1 項、第2 項、第26條
前段、第51條第5 款、第38條第1 項第2 款，罰金罰鍰提高標準
條例第1 條前段，判決如主文。
本案經檢察官崔秉君到庭執行職務。
中　　華　　民　　國　　94　　年　　10　　月　　17　　日
              刑事第十一庭  審判長法  官　蔡榮澤
                                  法  官  何俏美
                                  法  官  魏于傑
上正本證明與原本無異。
若不服本判決，得於收受判決後10日內，向本院提出上訴狀。
                                  書記官  林怡君
中　　華　　民　　國　　94　　年　　10　　月　　19　　日
本案論罪科刑主要法條：
中華民國刑法第302條
(剝奪他人行動自由罪)
私行拘禁或以其他非法方法，剝奪人之行動自由者，處五年以下
有期徒刑、拘役或三百元以下罰金。
因而致人於死者，處無期徒刑或七年以上有期徒刑，致重傷者，
處三年以
上十年以下有期徒刑。
第一項之未遂犯罰之。
中華民國刑法第304條
(強制罪)
以強暴、脅迫使人行無義務之事或妨害人行使權利者，處三年以
下有期徒刑、拘役或三百元以下罰金。
前項之未遂犯罰之。
